【裁判字號】    99,重訴,1150
【裁判日期】    991231
【裁判案由】    清償借款
【裁判全文】
臺灣臺北地方法院民事判決            99年度重訴字第1150號
原      告  台中商業銀行股份有限公司
法定代理人  黃秀男
訴訟代理人  王德昌
被      告  梁純識
訴訟代理人  林于樁律師
上列當事人間請求清償借款事件，本院於中華民國99年12月21日
言詞辯論終結，判決如下：
    主      文
被告應給付原告新臺幣玖仟玖佰拾肆萬仟壹佰貳拾陸元，及
自民國九十八年一月二日起至清償日止，按年息百分之三計算之
利息，並自民國九十八年二月三日起至清償日止，在六個月內給
付者，按上開利率百分之十，超過六個月者，按上開利率百分之
二十加付違約金。
訴訟費用由被告負擔。
    事實及理由
一原告主張：訴外人永雋營造有限公司（下稱永雋公司）於民國
  96年6月1日，以訴外人王董桂妹等人為連帶保證人，向原告借
  用新臺幣（下同）1 億元，約定利息均按所選指標利率加碼年
  息0.64%計算，清償期為98年6月1 日；並約定按月分期攤還本
  金、利息，若一期未繳，視為全部到期，違約金約定如主文第
  一項所示。嗣永雋公司於97年7月8日，增加被告為連帶保證人
  。詎永雋公司積欠原告如主文第一項所示本金、利息、違約金
  未依約清償，爰依連帶保證之法律關係，請求被告給付如主文
  第一項所示之本金、利息、違約金等語。並聲明：如主文第一
  項所示。
二被告則以：被告擔任負責人之凱群營造有限公司（下稱凱群公
  司）前標得「苗栗縣立照南國民中學96—97年度老舊校舍整建
  工程」、「苗栗縣立頭份國民中學新建工程」，凱群公司因需
  周轉向合作金庫銀行苗栗分行辦理工程融資5 千萬元，並提供
  被告所有坐落台北市○○區○○段2小段370地號、3181建號房
  地設定抵押權擔保，可見被告確有融資之急迫性，但因系爭福
  興段房地已先設定抵押權予原告，原告卻趁被告之危，要求被
  告擔任永雋公司本件系爭借款之連帶保證人，始同意塗銷前揭
  福興段房地之抵押權登記，原告係趁被告之急迫，使被告為給
  付之約定即擔任永雋公司之連帶保證人，被告以答辯狀繕本之
  送達，為撤銷擔任連帶保證人之意思表示云云，資為抗辯。並
  聲明：駁回原告之訴。
三兩造不爭執之事實：
(一)永雋公司於96年6月1日，以王董桂妹等人為連帶保證人，向原
  告借用1 億元，約定利息、違約金如前所述，為兩造所不爭執
  ，有借據、約定書、匯款明細在卷可稽。
(二)永雋公司於97年7月8日，增加被告為連帶保證人，永雋公司尚
  積欠原告如主文第一項所示本金、利息、違約金，為兩造所不
  爭執，有約定書、清償明細在卷足憑。
四兩造之爭點：
  本件兩造爭執之爭點，在於被告撤銷擔任連帶保證人意思表示
  是否有據？
(一)按法律行為，係乘他人之急迫、輕率或無經驗，使其為財產上
  之給付或為給付之約定，依當時情形顯失公平者，法院得因利
  害關係人之聲請，撤銷其法律行為或減輕其給付。前項聲請，
  應於法律行為後一年內為之。民法第74條定有明文。
(二)查依被告提出凱群公司就「苗栗縣立照南國民中學96—97年度
  老舊校舍整建工程」、「苗栗縣立頭份國民中學新建工程」向
  台中商業銀行申請貸款之申請書，與合作金庫銀行之申請貸款
  答覆單，及台中商業銀行之回函，均係凱群公司申請貸款之相
  關文件，有該申請書、答覆單、回函在卷可稽，並無法證明原
  告就被告擔任永雋公司連帶保證人，有何乘被告之急迫，使被
  告為給付之約定之情事。故被告辯稱原告乘被告之急迫，要求
  被告擔任永雋公司連帶保證人，被告得撤銷該意思表示云云，
  顯不足取。
五末按保證債務之所謂連帶，係指保證人與主債務人負同一債務
  ，對於債權人各負全部給付之責任者而言，此就民法第272 條
  第1 項規定連帶債務文義參照觀之甚明（最高法院45年度台上
  字第1426號判例要旨參照）。本件被告擔任永雋公司連帶保證
  人，依首揭說明自應與永雋公司就本件系爭借款債務連帶負擔
  給付責任。從而，原告依連帶保證之法律關係，請求被告給付
  如主文第一項所示之本金、利息，為有理由，應予准許。
六本件事證已臻明確，兩造其餘攻擊防禦方法，經核與勝負之判
  斷不生影響，爰不予逐一論酌，附此敘明。
七訴訟費用負擔之依據：民事訴訟法第78條。
中    華    民    國    99    年    12    月    31    日
                  民事第六庭法  官  姜悌文
以上為正本係照原本作成
如對本判決上訴，須於判決送達後20日內向本院提出上訴狀。如
委任律師提起上訴者，應一併繳納上訴審裁判費。
中    華    民    國    99    年    12    月    31    日
                            書記官  羅振仁

司法院資訊處製作；財團法人民間司法改革基金會備份。
